【裁判字號】    92,訴,340
【裁判日期】    920912
【裁判案由】    殺人未遂
【裁判全文】
臺灣屏東地方法院刑事判決                          九十二年度訴字第三四號
    公  訴  人  臺灣屏東地方法院檢察署檢察官
    被      告  乙○○
    指定辯護人  本院公設辯護人  丁○○
右被告因殺人未遂案件，經檢察官提起公訴（九十二年度偵字第二四三八號），本院
判決如左：
     主  文
乙○○傷害人之身體，處有期徒刑陸月，如易科罰金，以參佰元折算壹日。扣案之電
動鏈具壹具，沒收。
     事  實
一、乙○○於民國九十一年九月十五日十四時許，在屏東縣瑪家鄉○○村○○段丙○○之父林德郎所有之工寮，與丙○○、甲○○、戊○○等人飲酒時，因和丙○○
    發生口角，並遭丙○○掌摑，而心有不甘，旋即取出在車上其所有之伐木用電動
    鏈鋸返回現場，繼續與丙○○爭吵，丙○○見狀亦隨手拿取放置於工寮內之鐮刀
    （未扣案），乙○○明知鏈鋸極易傷人，仍發動鏈鋸，與丙○○基於傷害之犯意
    互砍一刀，乙○○手持之鏈鋸因而滑落，致丙○○手臂遭鋸中，引發左腕部皮膚
    缺損、電鋸切割傷併肌腱斷裂，當場血流如注。丙○○受傷後立刻逃離現場，乙○○亦隨之離開，嗣員警據報後，始於九十一年九月二十六日在乙○○住處旁之
    空地尋獲該鏈鋸。
二、案經丙○○訴由屏東縣警察局內埔分局報告臺灣屏東地方法院檢察署檢察官偵查
    起訴。
     理  由
一、訊據被告乙○○對於右揭犯罪事實，皆已坦承不諱，另告訴人丙○○，及證人甲○○、戊○○亦到庭證述，告訴人所受之傷害，係被告持扣案之鏈鋸所為，此外
    ，復有卷附屏東基督教醫院診斷證明書一紙、扣案之鏈鋸一具可資參佐，被告自
    白核與事實相符，其犯行洵堪認定。
二、核被告所為，係犯刑法第二百七十七條第一項之普通傷害罪。公訴人雖據告訴人
    於偵查中所述：乙○○從小貨車拿鏈鋸出來，並且發動想要從背後偷襲我，被我
    發現，我閃過去後，我從工寮拿一把鐮刀要自衛，然後他又過來拿鏈鋸從我正面
    頭部方向鋸過來，我情急之下用雙手保護頭部，結果雙手都被鋸到等情，及證人
    甲○○證述：當時我看乙○○已經酒醉之樣子，丙○○認為乙○○不尊敬他就打
    他一巴掌，後來乙○○因為腳步不穩跌倒在地，乙○○就跑去貨車拿鏈鋸，並朝
    丙○○過來，丙○○去拿鐮刀要自衛，但乙○○還是朝丙○○由上往下鋸下去，
    丙○○可能是緊張用雙方擋住頭部，雙手就被鋸到流了很多血等語，而認被告明
    知如持發動之鏈鋸朝丙○○身體鋸去，極易導致丙○○死亡，仍持鏈鋸朝丙○○
    頭部方向鋸下，幸丙○○以雙手護住頭部，並於手臂遭鋸中後，立刻逃離現場而
    未死亡，被告所犯之罪應為刑法第二百七十一條第三項、第一項之殺人未遂罪。
    惟被告已否認有殺人之犯意，再者，本案發生時，除告訴人及證人甲○○外，另
    一證人戊○○亦同在現場，依戊○○到庭證述：「（九十一年九月十五日下午二
    時有無看到乙○○與丙○○衝突經過？）確實時間我不記得了，我是因為有朋友
    要找丙○○，所以我帶他過去，我們就在現場喝酒，後來乙○○來，也跟我們一
    起喝酒，不知道他們是為何起口角，丙○○打了乙○○一巴掌，乙○○就回去，
    回來時，拿了鏈鋸過來，就與丙○○互相咆哮，丙○○就進去拿鏈刀，乙○○也
    發動鏈鋸，二人就互砍」、「（你有無看到二人互砍？）有，我們之前有阻止他
    們，但他們互砍我們不敢靠近」、「（鏈刀有多長？）含刀柄大約九十至一百公
    分」、「（他們互砍多久？）一次而已，因為鏈鋸滑到丙○○的手，把丙○○手
    鋸傷了，丙○○受傷後就把鐮刀留在現場，跑到下面去，那地方是一個梯田，而
    乙○○也將鏈鋸放下，離開現場」等語，核與前揭告訴人指訴及證人甲○○證詞
    迥不相符。然如從告訴人丙○○所受之傷勢為左腕部皮膚缺損、電鋸切割傷併肌
    腱斷裂，再互核告訴人到庭所述：我拿鐮刀純綷是要自衛，當時乙○○拿鏈鋸從
    我頭部鋸下來，我是拿鐮刀擋我頭部等情，及證人甲○○到庭證稱：乙○○拿鏈
    鋸來之後，就從丙○○後面衝過來，且發動鏈鋸引擎，丙○○看到後就跑去工寮
    拿鐮刀抵擋，乙○○是拿鏈鋸上下鋸等，倘被告真拿鏈鋸從告訴人頭頂上下鋸，
    以鏈鋸之鋒利，告訴人豈只是手腕遭鋸傷而已，足認告訴人等不利被告之指證，
    顯有誇大不實之處，此部分證詞應不足採信，證人戊○○所證與事證相符部分，
    堪予採信。按刑法第二百七十一條第二項、第一項之殺人未遂罪，客觀上須有殺
    人之行為，主觀上亦須有殺人之犯意為要件，至殺人犯意之有無，係以下手加害
    時，有無死亡之預見為斷，至受傷處所是否致命部位，及傷痕之多寡、輕重如何
    ，僅供認定有無殺意之參考。最高法院九十一年台上字第四八九三號判決可資參
    照。本案被告持鏈鋸與告訴人互砍時，既係朝告訴人所持之鐮刀砍去，並非直接
    朝砍向告訴人身上之重要部位，則被告辯稱無殺人之意，並非全然無憑。況且，
    被告見告訴人受傷後，立刻放下鏈鋸，未繼續追砍，此亦為告訴人所不爭執，益
    證被告並無致告訴人於死之意。公訴人漏未斟酌此點，是其所認尚有未洽，惟因
    基本事實同一，本院自應予審理，並變更起訴法條。爰審酌被告持鏈鋸傷人之危
    險性甚大，且又造成告訴人受傷不輕，惟被告並無前科，素行堪稱良善，且被告
    犯後已坦認犯行，又與告訴人達成和解，已賠償告訴人新臺幣三萬五千元，有調
    解書一份在卷可稽，告訴人於偵查中並表示願意原諒被告等情況，量處如主文所
    示之刑，並諭知易科罰金之折算標準。扣案之電動鏈具一具，為被告所有供犯罪
    之用，業據其供明在卷，應宣告沒收。又依附卷之屏東縣瑪家鄉調解委員會調解
    書所載，被告與告訴人曾於九十一年九月十五日經調解委員會調解成立，告訴人
    並表示願放棄告訴權，惟因該份調解書並未送本院核定，告訴人前開放棄告訴權
    之意，尚未發生撤回告訴之效力，附此敘明。
據上論斷，應依刑事訴訟法第二百九十九條第一項前段、第三百條、刑法第二百七十
七條第一項、第四十一條第一項前段、第三十八條第一項第二款、罰金罰鍰提高標準
條例第一條前段、第二條，判決如主文。
本案經檢察官蔡榮龍到庭執行職務
中      華      民      國     九十二     年      九      月    十二    日
                                      臺灣屏東地方法院刑事第一庭
                                          法  官  包梅真
右正本證明與原本無異。
如不服本判決應於收受本判決送達後十日內向本院提出上訴書狀，其未敘述上訴理由
者，並得於提起上訴後十日內向本院補提理由書狀（均須按他造當事人之人數附繕本
 ）「切勿逕送上級法院」
                                          書記官  滕一珍
中      華      民      國     九十二     年      九      月    十二    日
附錄法條：
刑法第二百七十七條第一項
傷害人之身體或健康者，處三年以下有期徒刑、拘役或一千元以下罰金。


司法院資訊處製作；財團法人民間司法改革基金會備份。
